【裁判字號】    90,訴,709
【裁判日期】    900731
【裁判案由】    偽造文書等
【裁判全文】
臺灣臺北地方法院刑事判決                            九十年度訴字第七九號
    公  訴  人  臺灣臺北地方法院檢察署檢察官
    被      告  乙○○
    選任辯護人  胡文英
右列被告因偽造文書等案件，經檢察官提起公訴 (八十九年度偵字第四四三五、一
五四四一、一五四四二、一五九二九、一五九三０號），本院判決如左：
    主  文
乙○○連續行使偽造私文書，足以生損害於他人，處有期徒刑柒月，緩刑參年。扣案
之仿冒光碟片共陸佰貳拾玖片均沒收。
    事  實
一、乙○○係設在臺北市○○區○○路二段二九五號一樓「勝天玩具行」（該店招牌
    為勝天電視遊樂器）之負責人，明知不詳姓名年籍綽號「眼鏡仔」之成年男子所
    兜售之遊戲光碟片透過電視遊樂器執行，在電視畫面上可顯現日商新力電腦娛樂
    股份有限公司（下稱新力公司）向經濟部中央標準局（現改制為智慧財產局）申
    請註冊核准之「ＰＳ設計圖」商標圖樣（如附表一、１所示），及日商思奎爾股
    份有限公司（下稱思奎爾公司）向經濟部智慧財產局申請註冊核准之「ＦＩＮＡ
    Ｌ  ＦＡＮＴＡＳＹ」商標圖樣（如附表一、２所示），及日商卡波光股份有限
    公司（下稱卡波光公司），向經濟部智慧財產局申請註冊核准之「ＣＡＰＣＯＭ
    」商標圖樣（如附表一、３所示），及日商可樂美股份有限公司（下稱可樂美公
    司）向經濟部智慧財產局申請註冊核准之「ＫＯＮＡＭＩ及圖」商標圖樣（如附
    表一、４所示），該等遊戲光碟片皆係意圖欺騙他人，於同一商品使用相同於新
    力公司、思奎爾公司、卡波光公司及可樂美公司註冊商標圖樣之仿冒商品，且仿
    冒思奎爾公司「太空戰士第八代」電腦遊樂器程式之遊戲光碟片外包裝，並有附
    表一２所示之商標圖樣，又該等遊戲光碟片於電視遊樂器執行使用時，於畫面下
    方會出現「ＰＬＡＹ  ＳＴＡＴＩＯＮ  Ｌｉｓｃｅｎｄ  ｂｙ  ＳｏｎｙＣ
    ｏｍｐｕｔｅｒ  Ｅｎｔｅｒｔａｉｎｍｅｎｔ  Ｌｔｄ」之授權字樣，係偽造
    新力公司表示授權、出品用意證明之私文書，並明知附表二所示之電腦遊樂器程
    式之遊戲光碟片，係不詳姓名年籍之人擅自重製新力公司、思奎爾公司、卡波光
    公司及可樂美公司於中華民國管轄區域內首次發行（公訴人誤載為在日本首次發
    行後，由各該公司於三十日內，在中華民國管轄區域內發行），受我國著作權法
    保護之著作物，竟基於意圖販售營利及行使偽造私文書之概括犯意，自民國八十
    八年七、八月間某日起，在其前揭店內，以每片新臺幣（下同）三十元之價格，
    向前來兜售之「眼鏡仔」連續購入不詳數量之前揭仿冒遊戲光碟片，並自販入時
    起，在前揭勝天玩具行處，以每片五十元之價格連續販售、或以搭售遊戲主機贈
    予消費者之方式，連續散布上開仿冒之遊戲光碟片予不特定之顧客，而連續行使
    該偽造新力公司表示授權出品用意證明之私文書，致消費者有誤信載有偽造私文
    書之遊戲光碟片係新力公司出產光碟片之虞，足生損害於新力公司。嗣於八十九
    年二月十八日下午五時許，為警持搜索票至上址執行搜索而當場查獲，並扣得仿
    冒遊戲光碟片共計六百二十九片（公訴人誤載為六百片，其中侵害他人著作權之
    仿冒遊戲光碟片計九十六片）。
二、案經內政部警政署保安警察第二總隊第一大隊第一中隊報請及新力公司、思奎爾
    公司、卡波光公司及可樂美公司訴由臺灣臺北地方法院檢察署檢察官偵查起訴。
    理  由
一、訊據被告乙○○對右揭事實坦承不諱，經查，
（一）右揭事實除被告之自白外，並經告訴人指訴稽詳，且有仿冒遊戲光碟片六百二
      十九片扣案可稽，雖起訴書記載扣案遊戲光碟片為六百片，惟本院經會同檢察
      官、被告、辯護人及告訴代理人當庭清點扣案遊戲光碟片結果，計有六百二十
      九片（見本院九十年七月二十四日訊問筆錄第七頁），是起訴書就此部分容有
      誤載，附此敘明。
（二）而附表一所示之商標，分別係新力公司、思奎爾公司、卡波光公司及可樂美公
      司向經濟部智慧財產局申請註冊核准，於附表一所示之期間，享有使用於附表
      一所示商品之商標專用權等情，有中華民國商標註冊證四紙附卷可佐（分見甲
      ○八十九年度他字第二三八八號卷第九頁、甲○八十九年度他字第二三八七號
      卷第四十七頁及本院卷九十年七月二十四日訊問筆錄後附二紙註冊證）。
（三）又扣案之遊戲光碟片透過電視遊樂器執行，在電視畫面上可顯現附表一所示之
      商標圖樣乙節，有現場採證照片五張附卷可佐（見甲○八十九年度偵字第四四
      三五號卷第十四頁反面上幅、甲○八十九年度他字第二三八八號卷第四十四頁
      、甲○八十九年度他字第二三八七號卷第五十八、五十九頁），另經本院會同
      檢察官、被告、辯護人、告訴代理人當庭勘驗結果，由被告隨機抽取扣案遊戲
      光碟一片，並各取扣案仿冒卡波光公司之「惡靈古堡三」、「惡靈古堡射擊版
      」、「恐龍危機」電腦遊樂器程式之遊戲光碟各一片，扣案仿冒可樂美公司之
      「ＤＤＲ２」電腦遊樂器程式之遊戲光碟一片，其中被告隨機抽取之光碟在第
      二畫面，顯示有甲○八十九年度他字第二三八八號卷附告證四（即前揭第四十
      四頁）之畫面；仿冒之「惡靈古堡射擊版」在第三畫面，仿冒之「惡靈古堡」
      及「恐龍危機」在第四畫面，均有ＣＡＰＣＯＭ圖樣；仿冒之「ＤＤＲ２」在
      第六畫面，有ＫＯＮＡＭＩ的圖樣（見本院九十年七月二十四日訊問筆錄第七
      頁），是前情要可認定。
（四）再扣案之仿冒思奎爾公司「太空戰士第八代」光碟片外包裝有附表一２所示之
      商標圖樣乙節，業經本院會同檢察官、被告、辯護人及告訴代理人當庭勘驗無
      訛 (見本院九十年七月二十四日訊問筆錄第六頁），並有照片一張附卷可佐(
      見甲○八十九年度他字第二三八七號卷第四十八頁)，是前情亦可認定。
（五）另扣案之遊戲光碟片於電視遊樂器執行使用時，於畫面下方會出現「ＰＬＡＹ
        ＳＴＡＴＩＯＮ  Ｌｉｓｃｅｎｄ  ｂｙ  Ｓｏｎｙ  Ｃｏｍｐｕｔｅｒ
      Ｅｎｔｅｒｔａｉｎｍｅｎｔ  Ｌｔｄ」之授權字樣，亦有現場採證照片三張
      附卷可佐（見甲○八十九年度偵字第四四三五號卷第十四頁反面、甲○八十九
      年度他字第二三八八號卷第四十四頁、甲○八十九年度他字第二三八七號卷第
      五十八頁），是前情亦可認定。
（六）至附表二所示之電腦遊樂器程式著作，各係告訴人公司即日商新力公司、思奎
      爾公司、卡波光公司及可樂美公司之著作乙節，為告訴人陳述在卷，並有如附
      表二「取得著作權證據欄」所示之資料附卷可佐（所附各卷之頁數，詳如附表
      二「取得著作權證據欄」所示），是前情亦可認定。按著作權法第四條規定，
      「外國人之著作合於左列情形之一者，得依本法享有著作權。但條約或協定另
      有約定，經立法院議決通過者，從其約定。（一）於中華民國管轄區域內首次
      發行，或於中華民國管轄區域外首次發行後三十日內在中華民國管轄區域內發
      行者。但以該外國人之本國，對中華民國人之著作，在相同之情形下，亦予保
      護且經本證屬實者為限。（二）依條約、協定或其本國法令、慣例，中華民國
      人之著作得在該國享有著作權者。」而附表二所示之電腦遊樂器程式著作均係
      在臺灣地區與日本同日首次發行（各著作在臺灣地區與日本發行之日期詳如附
      表二所示）乙節，有附表二「取得著作權證據欄」所示之物附卷可稽；參以依
      上述條文第一款但書之規定，法務部於八十一年六月十日（81）台內著字第八
      一八一二七一號函請外交部查證，茲據外交部駐外單往返查證之結果，迄本（
      八十一）年八月十七日止，外國人之著作得依上述條文第一款之規定，受我國
      著作權法之保護之國家或地區計有：模里西斯、瑞典、日本、挪威、巴西、奧
      地利、香港、哥斯大黎加、芬蘭、馬拉威、厄瓜多及荷蘭等情，有內政部八十
      年八月二十六日 (81)台內著字第8116933號函可佐，綜上，附表二所示日本人
      之電視遊樂器程式著作，即得依著作權法第四條第一款之規定享有著作權。
（七）綜上所陳，被告犯行，要可認定。
二、論罪科刑：
（一）所犯罪名：
  １、核被告乙○○明知前揭遊戲光碟片均係意圖欺騙他人，於同一商品使用相同於
      他人商標圖樣之仿冒商品而販賣之行為，係犯商標法第六十三條之販賣仿冒商
      品罪。
  ２、又按在紙上或物品上之文字、符號，依習慣或特約，足以為表示其用意之證明
      者，關於本章之罪，以文書論；以錄音、錄影或電磁記錄藉機器或電腦之處理
      所顯示之聲音、影像或符號，足以為表示其用意之證明者，亦同，刑法第二百
      二十條第一項、第二項分別定有明文。被告所販賣之仿冒遊戲光碟片，於執行
      時會出現由不詳姓名者偽造之新力公司英文名稱及授權字樣，足生損害於新力
      公司，核其所為係犯刑法第二百十六條、第二百二十條第二項、第一項、第二
      百十條之行使偽造準私文書罪。
  ３、而被告販賣或贈送散布侵害他人著作權之遊戲光碟片之行為，係犯著作權法第
      九十三條第三款以同法第八十七條第二款之方法侵害他人之著作權罪。
（二）變更起訴法條：至附表二侵害新力公司、思奎爾公司、卡波光公司及可樂美公
      司著作權之重製物共九十六片，依被告供述每片三十元買入，五十元售出，縱
      全數賣出，其獲利至多為二千元，顯不足供生活必要之需；且被告陳稱：伊每
      月營業額約七、八萬元，則其販售前揭侵害著作權之遊戲光碟顯僅佔小部分之
      比例；另被告經營「勝天玩具行」商店，除販售前開仿冒之遊戲光碟片外，亦
      販售正品之光碟片及遊戲主機，非全以販售仿冒之光碟片為主等情，復經被告
      供陳在卷，並有查獲現場相片可稽（見甲○八十九年度偵字第四四三五號卷第
      十三頁、甲○八十九年度他字第二三八八號卷第四十二頁），而其餘扣案之光
      碟片雖係仿冒品，然非我國著作權法保護之對象，尚難認被告係以侵害著作權
      為常業，公訴意旨認應依違反著作權法之常業犯處斷，容有未洽，惟起訴事實
      相同，爰依法變更起訴法條，附此敘明。
（三）連續犯：被告先後多次違反商標法、著作權法及行使偽造私文書，均時間緊接
      ，所犯均係構成要件相同之罪，顯各係基於概括犯意反覆為之，應皆依刑法第
      五十六條之規定論以一罪，並均加重其刑。
（四）想像競合犯：被告以一行為侵害新力公司、思奎爾公司、卡波光公司及可樂美
      公司之商標專用權及著作權，為想像競合犯，均應論以一罪。再被告以一販賣
      行為，同時觸犯商標法、著作權法及行使偽造私文書等三罪名，為想像競合犯
      ，應從一重之行使偽造私文書罪處斷。
（五）刑法第五十七條量刑理由：爰審酌被告犯罪動機係促銷遊戲主機營利；犯罪之
      手段係買入賣出仿冒品；而被告五年內未有前科紀錄，品行尚稱良好；且自警
      訊、偵查及本院審理時均一致直承其犯行，並陳稱該店仍營業，惟已無販賣仿
      冒品等語，犯後態度尚屬良好；又徵諸其販賣仿冒品之期間逾半年，被告自承
      這半年來因而得利約五萬餘元，另查扣仿冒品之數量為六百餘片，若一片以五
      十元計價，扣案物之價值約三萬餘元，是就所得利潤以觀，被告犯罪所生之危
      害固然不大，然被告販賣仿冒之遊戲光碟，使仿冒之遊戲光碟有銷售之管道及
      市場，間接促使仿冒行為有利可圖，使仿冒行為益行猖獗，權利人於是花費鉅
      額款項投入仿冒之查緝以維權利，而此查緝費用又轉為成本，使真品之價格益
      形提高，致原購買真品之消費者或轉為購買仿冒品，使前揭情形陷於惡性循環
      ，或不予購買，其結果乃為權利人無利可圖而無創作之動機，阻礙智慧財產之
      發展，是被告犯罪行為間接造成前述之結果，其危害不可小覷，本院綜觀前情
      量處如主文所示之刑。
（六）緩刑及理由：被告未曾受有期徒刑以上刑之宣告，此有臺灣高等法院被告全國
      前案紀錄表一紙足憑，本院認本案若對被告科刑並即時執行，或可收刑罰報應
      之效，然被告陳稱：伊將繼續經營該店，不再賣盜版等語（見本院九十年七月
      二十六日審判筆錄第七頁），若對被告所科之刑暫緩執行，一方面可使被告於
      緩刑期間，因有再犯罪即將撤銷緩刑執行自由刑之壓力，而更知警惕不再販賣
      仿冒品，並養成尊重智慧財產權之觀念，或可使盜版業者逐漸失去市場，此或
      為權利人真正希冀之結果，另一方面若被告於緩刑期滿仍未撤銷，使宣告刑不
      必再執行，亦是予被告自新之鼓勵，是本院認所宣告之刑以暫不執行為適當，
      爰併宣告較長期間之緩刑三年，以啟自新。
（七）沒收：扣案之遊戲光碟片共計六百二十九片，係被告所有供販賣前開仿冒他人
      註冊商標之商品，爰依商標法第六十四條規定，不問屬於犯人與否，均沒收之
      。
（八）起訴一部及於全部：公訴人雖未就被告侵害卡波光公司如附表一３所示之商標
      專用權及可樂美公司如附表一４所示之商標專用權提起公訴，然此部分與前揭
      起訴之事實，有裁判上一罪之關係，已如前述，基於審判不可分原則，本院自
      得併予審理，附此敘明。
三、起訴書於犯罪事實欄載「鄒萬傑即以此為常業」、於證據並所犯法條二載「核被
    告林建棧所為」、「請審酌被告林建棧、、、」等語，觀諸起訴書全文及所有卷
    證資料，本件追訴之對象為被告乙○○無疑，前揭文字顯係誤載，附此敘明。
據上論斷，應依刑事訴訟法第二百九十九條第一項前段、第三百條，商標法第六十三
條、第六十四條，著作權法第八十七條第二款、第九十三條第三款，刑法第十一條前
段、第五十六條、第二百十六條、第二百十條、第二百二十條第一項、第二項、第五
十五條前段、第七十四條第一款，判決如主文。
本案經檢察官丙○○到庭執行職務。
中    華    民    國      九十        年      七      月      三十一    日
                                      臺灣臺北地方法院刑事第一庭
                                          法  官  陳  嘉  琪
右正本證明與原本無異。
如不服本判決，應於判決送達後十日內，向本院提出上訴狀。
                                          書記官  林  素  霜
中    華    民    國      九十        年      八      月      一        日
商標法第六十三條
明知為前條商品而販賣、意圖販賣而陳列、輸出或輸入者，處一年以下有期徒刑、拘
役或科或併科新臺幣五萬元以下罰金。
刑法第二百二十條
在紙上或物品上之文字、符號、圖畫、照像，依習慣或特約，足以為表示其用意之證
明者，關於本章及本章以外各罪，以文書論。錄音、錄影或電磁紀錄，藉機器或電腦
之處理所顯示之聲音、影像或符號，足以為表示其用意之證明者，亦同。
稱電磁紀錄，指以電子、磁性或其他無法以人之知覺直接認識之方式所製成之紀錄，
而供電腦處理之用者。
刑法第二百一十條
偽造、變造私文書，足以生損害於公眾或他人者，處五年以下有期徒刑。
刑法第二百一十六條
行使第二百十條至第二百十五條之文書者，依偽造、變造文書或登載不實事項或使登
載不實事項之規定處斷。
著作權法第八十七條
有下列情形之一者，除本法另有規定外，視為侵害著作權或製版權︰
一  以侵害著作人名譽之方法利用其著作者。
二  明知為侵害著作權或製版權之物而散布或意圖散布而陳列或持有或意圖營利而交
    付者。
三  輸入未經著作財產權人或製版權人授權重製之重製物或製版物者。
四  未經著作財產權人同意而輸入著作原件或其重製物者。
五  明知係侵害電腦程式著作財產權之重製物而仍作為直接營利之使用者。
著作權法第九十三條
有下列情形之一者，處二年以下有期徒刑，得併科新台幣十萬元以下罰金︰
一  侵害第十五條至第十七條規定之著作人格權者。
二  違反第七十條規定者。
三  以第八十七條各款方法之一侵害他人之著作權者。


司法院資訊處製作；財團法人民間司法改革基金會備份。
